臺灣高等法院民事判決
110年度上易字第1191號
上  訴  人  李子涵（原名李宇涵）
訴訟代理人  薛筱諭律師
被 上訴 人  藍鴻健  
上列當事人間請求侵權行為損害賠償事件，上訴人對於中華民國
110年10月22日臺灣新北地方法院110年度訴字第1664號判決提起
上訴，本院於111年3月29日言詞辯論終結，判決如下：
    主  文
原判決關於命上訴人給付逾新臺幣貳萬元本息部分，及該部分假
執行之宣告，暨除確定部分外之訴訟費用裁判均廢棄。
上開廢棄部分，被上訴人在第一審之訴及假執行之聲請均駁回。
其餘上訴駁回。
第一審（除確定部分外）、第二審訴訟費用由上訴人負擔二分之
一，餘由被上訴人負擔。
    事實及理由
一、被上訴人經合法通知，未於言詞辯論期日到場，核無民事訴
    訟法第386 條所列各款情形，爰依上訴人之聲請，由其一造
    辯論而為判決。
二、被上訴人主張：兩造於戶籍上雖曾登記為夫妻，惟自始並無
    合法夫妻關係存在，並經法院判決確認兩造間婚姻無效確定
    ，雙方因此生怨。上訴人於民國108年8月9日下午5時27分許
    ，在新北市○○區○○街00巷0號1樓門口，公然以「你孬種」、
    「你孬」、「小孬孬」、「有夠孬」之言詞辱罵伊，侵害伊
    之名譽，致伊精神倍感痛苦，爰依民法第184條第1項前段、
    第195條第1項規定，求為命上訴人賠償伊精神慰撫金新臺幣
    （下同）4萬元，及自起訴狀繕本送達翌日即109年9月19日
    起至清償日止，按週年利率百分之5計算利息之判決，並陳
    明願供擔保請准宣告假執行（未繫屬本院者，不予贅述）
三、上訴人則以：伊雖於上開時地出言對被上訴人為上開言詞，
    惟此係肇因於被上訴人當日稍早出手打傷伊，卻在伊母親到
    場後不敢承認傷害犯行所致。被上訴人對於損害之發生與擴
    大，與有過失，且被上訴人請求之精神慰撫金實屬過高等語
    ，資為抗辯。
四、原審為被上訴人一部勝訴、一部敗訴之判決，即判命：上訴
    人應給付被上訴人4萬元本息，並駁回被上訴人其餘之訴。
    上訴人不服，提起上訴，並聲明：㈠、原判決不利於上訴人
    部分廢棄。㈡、上開廢棄部分，被上訴人於第一審之訴及假
    執行之聲請均駁回。被上訴人則答辯聲明：上訴駁回。
五、查兩造於戶籍上曾登記為夫妻關係，嗣經原審法院另案判決
    兩造間之婚姻關係無效確定；上訴人因於上開時地，當眾以
    「你孬種」、「你孬」、「小孬孬」、「有夠孬」等言詞辱
    罵被上訴人，經原審法院以109年度易字第602號、109年度
    訴字第1180號刑事判決判處罰金新臺幣5,000元，檢察官不
    服提起上訴，仍經本院以110年度上訴字第2185號判決駁回
    上訴而確定等情，為兩造於本院審理時所不爭執（見本院卷
    第92頁、第105頁），且經本院依職權調取刑事偵審案卷核
    閱無誤。此部分事實明確，可以認定。
六、按因故意或過失，不法侵害他人之權利者，負損害賠償責任
    ；不法侵害他人之身體、健康、名譽、自由、信用、隱私、
    貞操，或不法侵害其他人格法益而情節重大者，被害人雖非
    財產上之損害，亦得請求賠償相當之金額，其名譽被侵害者
    ，並得請求回復名譽之適當處分，民法第184條第1項前段、
    第195條第1項分別定有明文。查，上訴人於上開時地，當眾
    向被上訴人表示「你孬種」、「你孬」、「小孬孬」、「有
    夠孬」各等語，客觀上確足以傳達其個人對被上訴人之不屑
    、輕蔑之意，而上開言詞內容粗鄙不雅，足令一般人均會感
    覺刺耳、反感，堪認上訴人確有藉此貶損被上訴人之人格，
    致被上訴人之社會評價遭受貶抑，故被上訴人主張其名譽權
    因此遭受侵害，應屬有據。
七、次按以人格權遭遇侵害，受有精神上之痛苦，而請求慰藉金
    之賠償，其核給之標準，須斟酌雙方之身分、資力與加害程
    度及其他各種情形核定相當之數額。且所謂「相當」，應以
    實際加害情形與其名譽影響是否重大及被害人之身分、地位
    與加害人之經濟情況等關係定之。查，兩造雖因事實上婚姻
    關係存續期間內之婚姻或子女扶養等事項發生糾紛，惟兩造
    既均非公眾人物，自難認雙方爭執之事項與公益有關，上訴
    人於上開時地以上開粗鄙言語辱罵被上訴人，確足以損害被
    上訴人之名譽，而使被上訴人感受不堪，是被上訴人因此受
    有精神上痛苦，應可認定，被上訴人依侵權行為之法律關係
    ，請求上訴人賠償精神慰撫金，自屬有據。又查被上訴人為
    高職畢業，從事通訊業多年，平均月收入約5萬元左右，名
    下並無汽車不動產或其他投資；上訴人係大學肄業，目前打
    零工維生，平均月收入約1萬多元，名下亦無資產投資等情
    ，為兩造於本院審理時陳明在卷（見本院卷第93頁、第105
    至106頁），並經本院依職權調取兩造稅務電子閘門財產所
    得調件明細表及勞保投保資料查閱無誤（見本院卷第83至87
    頁、第125至156頁）。經綜酌兩造前開職業、教育程度、身
    分、社會地位、經濟能力及兩造之關係與被上訴人因此等所
    受之精神上痛苦等情，本院認被上訴人請求上訴人賠償非財
    產上之損害，應以2萬元為適當；至超過上開金額賠償部分
    之請求，尚嫌過高，難謂正當。
八、上訴人雖抗辯：本件肇因於被上訴人毆打伊後，又怯於在伊
    母親面前承認錯誤，被上訴人應與有過失云云，惟為被上訴
    人所否認，並主張其所涉傷害犯嫌業經本院刑事庭判決無罪
    確定。按民法第217條所謂被害人與有過失，必須其行為與
    加害人之行為，為損害之共同原因，而其過失行為並為有助
    成損害之發生或擴大之行為者，始屬相當。查，上訴人主張
    其遭被上訴人出手毆打以致受有頭部外傷、頭皮鈍傷事實，
    固據提出108年8月9日仁愛醫院診斷證明書、兩造間案件列
    表、司法機關文書、手機翻拍簡訊及相關對話記錄照片等件
    為證（見本院卷第33頁、第34至36頁、第45至51頁、第165
    至204頁），惟上開診斷證明書至多僅能證明上訴人急診時
    之客觀傷勢，並不足以證明該傷勢必係被上訴人所造成，而
    其餘案件列表、司法機關文書或手機翻拍簡訊或對話記錄等
    相關照片，無非僅係於兩造間司法案件糾紛處理過程中所發
    生之相關紀錄、文件或資料，亦不能證明本案發生當日實際
    狀況，本院均難以之遽為上訴人有利之認定。參以被上訴人
    所涉上開傷害犯嫌，業經判決無罪確定，未據兩造爭執（見
    本院卷第105頁），難認被上訴人於案發當日對上訴人有何
    傷害犯行。況依上訴人自陳其所為上開辱罵係事後對於被上
    訴人「不敢承認」之態度為貶抑性的負面評價，故即令被上
    訴人有其所主張之傷害前行為，亦難認該前行為為被上訴人
    名譽權遭受侵害之共同原因。從而，上訴人據此抗辯被上訴
    人與有過失而請求依民法第217條規定減免賠償金額，亦非
    足採。
九、按給付無確定期限者，債務人於債權人得請求給付時，經其
    催告而未為給付，自受催告時起，負遲延責任。其經債權人
    起訴而送達訴狀，或依督促程序送達支付命令，或為其他相
    類之行為者，與催告有同一之效力。遲延之債務，以支付金
    錢為標的者，債權人得請求依法定利率計算之遲延利息；應
    付利息之債務，其利率未經約定，亦無法律可據者，週年利
    率為百分之5 ，民法第229 條第2 項、第233 條第1 項前段
    及第203 條分別定有明文。查，上訴人對被上訴人所應負之
    金錢給付義務部分，雖未經特約而無確定期限或約定利率，
    然其既經收受被上訴人刑事附帶民事起訴狀繕本之送達，依
    前開說明，自應從該訴狀繕本送達翌日即109年9月19日起（
    見附民卷第9頁），按週年利率百分之5 計算之利息，對被
    上訴人負遲延責任，被上訴人併請求法定遲延利息部分，亦
    屬有據。
十、綜上所述，被上訴人依民法第184條第1項前段、第195條第1
    項規定，請求上訴人賠償非財產上損害2萬元，及自109年9
    月19日起至清償日止，按週年利率百分之5計算之利息，為
    有理由，應予准許。逾此範圍之請求，則屬無據，不應准許
    。原審就逾上開應准許部分，為上訴人敗訴之判決，自有未
    洽。上訴意旨指摘原判決此部分不當，求予廢棄改判，為有
    理由，爰由本院將此部分廢棄，改判如主文第2項所示。至
    上開應准許部分，原審為上訴人敗訴之判決，核無不合。上
    訴意旨指摘原判決此部分不當，求予廢棄改判，非有理由，
    此部分上訴應予駁回。
十一、本件事證已臻明確，兩造其餘攻擊或防禦方法，經本院斟
      酌後，認為均不足以影響本判決之結果，爰不予逐一論列
      ，附此敘明。
十二、據上論結，本件上訴為一部有理由，一部無理由，依民事
      訴訟法第450條、第449條第1項、第79條，判決如主文。
中　　華　　民　　國　　111 　年　　4 　　月　　19　　日
                    民事第三庭   
                        審判長法  官 王怡雯
                              法  官 吳素勤
                              法  官 呂綺珍


正本係照原本作成。
不得上訴。
中　　華　　民　　國　　111 　年　　4 　　月　　20　　日
    　　　　　　　　　　　　　書記官 蔡宜蓁